臺灣桃園地方法院民事判決　　　　　　　 96年度訴字第241號
原　　　告　丁○○○
訴訟代理人　丙○○
被　　　告　乙○○
上列當事人間請求損害賠償事件，原告就本院96年度壢簡字第
1595號刑事案件提起附帶民事訴訟（95年度壢附民字第31號），
經本院刑事庭裁定移送前來，於民國96年12月26日言詞辯論終結
，本院判決如下：
    主      文
被告應給付原告新台幣貳拾萬伍仟零肆拾壹元及自民國九十五年
九月二十一日起至清償日止，按週年利率百分之五計算之利息。
原告其餘之訴駁回。
訴訟費用由被告負擔百分之三十九，餘由原告負擔。
本判決原告勝訴部分得假執行，但被告如以新台幣陸萬玖仟元為
原告預供擔保，得免為假執行。
原告其餘假執行之聲請駁回。
    事實及理由
一、原告主張：被告於民國95年2 月12日下午6 時許飲酒後，因
    見原告之夫丙○○在桃園縣龍潭鄉○○路80巷68號前與人打
    牌，上前搭訕未獲置理而心生忿怒，勒住丙○○脖子，並持
    酒瓶傷害丙○○，致丙○○受有右顳頭部及右額頭皮下血腫
    等傷害，幸經鄰人出面制止，丙○○始得暫時脫身。原告本
    在家中，經訴外人張蓮英告知上情，乃騎乘機車前往現場欲
    載丙○○離開現場，丙○○顧忌原告受牽累，不敢上車而跑
    往百年大鎮社區。3 人至百年大鎮社區圍牆邊時，原告勸阻
    被告勿傷害丙○○，適訴外人鄭玉霞駕駛箱型車經過，原告
    乃囑其將丙○○送醫，詎其2 人離開後，被告竟出手勒住原
    告脖子並拉扯原告頭髮，更以手中之玻璃刺傷原告背部，再
    以類似過肩摔方式將原告摔倒在地，致原告頭部著地受傷，
    原告幾經懇求被告才鬆手，原告欲騎機車離開現場，被告察
    覺竟又以手勒住原告脖子並坐上機車，原告因此又騎車返回
    桃園縣龍潭鄉○○路80巷68號址，詎被告又下車將原告拖行
    ，並將機車推倒，致使原告受有頭部外傷併腦挫傷、背部挫
    傷等傷害，爰依侵權行為法律關係請求被告賠償(一)醫藥費：
    原告因傷支出醫療費用5,041 元。(二)看護費用：原告因傷於
    95年2 月18日至同年月26日，及於95年3 月3 日起至同年月
    6 日止，合計住院13日，期間由丙○○及女兒輪流照顧，此
    親屬間看護之恩惠，不應加惠予被告，以每日看護費用2,00
    0 元計算，合計原告得請求之看護費用為26,000元。(三)精神
    慰撫金：原告因傷住院數日，頭腦經常昏沉，爰請求500,00
    0 元之精神慰撫金。綜上共計請求531,041 元及自刑事附帶
    民事訴訟起訴狀繕本送達之翌日即95年9 月21日起加付法定
    遲延利息，爰為訴之聲明：(一)被告應給付原告531,041 元及
    自95年9 月21日起至清償日止，按年息5%計算之利息。(二)願
    供擔保請准宣告假執行。
二、被告則以：原告於警訊、偵查及刑事審理中指控被告涉嫌傷
    害云云，概與事實不符，原告誣告被告無非係意圖為其夫丙
    ○○脫罪，實情乃被告遭丙○○持酒瓶攻擊，而受有顏面撕
    裂傷、左手臂撕裂傷3 處、右手指撕裂傷及食指伸肌腱斷裂
    之重傷害，當時血流如注，手指因肌腱斷裂成萎縮彎曲狀，
    如何能追得到丙○○，勒住原告脖子，甚至將原告過肩摔。
    原告係因幫助丙○○逃跑，騎車欲攔阻被告卻不慎跌倒，並
    在跌倒時反拉住被告左手受傷部位不放，原告鬆手後，被告
    才自己走回案發地，原告又從後面騎車追來擋住被告，堅持
    要載被告到醫院，若被告果於百年大鎮社區圍牆邊對於原告
    施暴，原告何能載被告返回育樂路，且在場人士亦能察覺原
    告傷勢，足認原告稱在百年大鎮社區圍牆遭被告施暴並非實
    情，又被告斯時因遭丙○○毆打受有右手背撕裂傷、右手食
    指伸肌腱斷裂，遂於乘車時將手搭在原告肩膀上，絕無勒住
    原告脖子，被告因傷口疼痛難耐，才把原告的機車踢開，原
    告並無受傷之事實，且其傷勢與被告無涉等語置辯，並為答
    辯聲明：(一)原告之訴及其假執行之聲請均駁回。(二)如受不利
    判決，願供擔保請准宣告免為假執行。
三、原告主張於前揭時、地遭被告傷害之事實，為被告所否認。
    經查：(一)原告於95年2 月12日21時5 分至敏盛綜合醫院龍潭
    分院（下稱敏盛醫院龍潭分院）急診檢查治療，係受有「後
    頭部皮下血腫5 ×5 ×1.5cm 及5 ×4.5 ×1.5cm 。上背部
    皮下瘀血2 ×2cm 」傷害，繼續至該院外科門診治療數次，
    每日1 次；又係受「頭部外傷併腦挫傷、背部挫傷」傷害，
    於95年2 月12日、同年月17日急診，95年2 月18日住院，同
    年月26日出院，有診斷證明書影本附於偵查卷宗可稽（見臺
    灣桃園地方法院檢察署95年度偵字第8518號偵查卷第28頁至
    第30頁），又因「頭部外傷」傷害，於95年3 月3 日住院，
    同年月6 日出院，亦有診斷證明書附卷可佐（見附民卷第6
    頁）。經本院函詢敏盛醫院龍潭分院結果，原告上背部皮下
    瘀血及後頸（應係「頭」誤載」）部皮下血腫，皆因外力形
    成，非由人體自然形成。原告到院主訴其傷勢係被打傷，無
    當時受傷之相片，又原告第2 次住院與第1 次住院同原因，
    有該院96年12月14日96盛分總字第3383號函、96年6 月30日
    96分總字第3265號函附卷可參（見本院卷第131 頁、第60頁
    ）。(二)被告因與原告配偶丙○○互毆，原告經訴外人張蓮英
    告知上情，乃騎車追躡被告及丙○○至桃園縣龍潭鄉百年大
    鎮社區圍牆邊等情，為兩造所不爭執，證人鄭玉霞於偵查中
    證稱：其開車追被告要載被告去醫院，當時原告騎乘機車阻
    擋在丙○○與被告中間，其要丙○○先回去，丙○○拒絕，
    其轉向被告說要帶被告就醫，被告亦拒絕，後丙○○先往前
    走約20公尺，其有向丙○○詢問是否要上車，而原告仍擋在
    被告前面，故未見到有關原告遭傷害及恐嚇情事等語（見偵
    查卷第58頁至第59頁）。另證人鄭玉梅於本院刑事庭證稱：
    丙○○跑了之後，被告就在後面追，被告追出去之後，渠沒
    有跟著追出去，所以後面的事情渠就沒看到，但是渠妹妹鄭
    玉霞有開車跟過去，所以後面的事情，只有鄭玉霞才知道等
    語（見刑事2 審卷第79頁），是本件原告主張於95年2 月12
    日下午6 時許，在桃園縣龍潭鄉百年大鎮社區圍牆邊，遭被
    告施暴受傷乙節，並無其他第三人目擊始末。(三)證人楊采巒
    於偵查中證稱：見到原告騎機車載被告，被告以手將原告的
    脖子鉤住，並將原告控制住，不讓原告下車，最後被告先下
    車，但被告下車後又將原告連人帶車推倒，原告倒下後，被
    告又拉原告的後衣領，但是拉不起來，所以被告轉而去踢機
    車等語（見偵查卷第80頁），於本院刑事庭證稱：有看到原
    告騎機車載被告回來，被告以手架住原告脖子，被告下車後
    用手把原告連人帶車推倒，用腳踢機車等語（見刑事1審 卷
    第38頁）；證人曾戎菲於偵查中證稱：見到原告騎車載被告
    回育樂街80巷68號處，當時被告坐後座，手勒住原告的脖子
    （見偵查卷第80頁）等語，於本院刑事庭證稱：有見到原告
    騎車載被告，被告以手勒住原告脖子（見刑事1 審卷第37頁
    ）等語，證人鄭玉梅於本院刑事庭亦證稱：看到被告先下機
    車，被告不讓原告把機車騎走，就拉原告衣服，將原告拉下
    車等語（見刑事1 審卷第66頁、第2 審卷第79頁），證人鄭
    玉梅於本院刑事庭證稱：被告僅將右手搭在原告肩膀，另一
    手扶著原告肩膀，沒有掐住原告脖子云云，與前開證人楊采
    巒、曾戎菲證詞不符，參酌證人鄭玉梅陳稱：被告與其母親
    同姓，沒有親戚關係，被告稱呼其母為姐姐，故證人鄭玉梅
    與其姐鄭玉霞口頭上稱呼被告舅舅等語（見刑事第2 審卷第
    78頁），足認被告與證人鄭玉霞間有相當情誼，證人楊采巒
    、曾戎菲與兩造並無特殊情誼，於偵、審中所為證詞互為一
    致，應較可信，堪認證人鄭玉霞證稱被告當時僅搭扶原告肩
    膀，並未勒住原告脖子云云，應係迴護被告之詞，難以採取
    ，併參酌證人鄭玉梅證述被告因阻止原告騎乘機車離開，出
    手將原告拉下機車情節，足證原告斯時騎乘機車搭載被告返
    回時，確曾遭被告徒手勒住脖子並推倒在地。依上情節，並
    可推認被告因與原告配偶丙○○互毆致傷，確有因此遷怒原
    告情事。(四)證人即到場處理聖亭派出所副所長甲○○證稱：
    到場時原告即稱伊及先生遭被告毆打等語（見刑事第2 審卷
    第80頁），證人即到場處理員警戊○○證稱：到場後原告即
    告知遭被告毆打身體及頭部，頭暈暈的，原告並帶其至百年
    大鎮社區圍牆邊，現場有瓶子玻璃碎片及2 、3 滴血，當時
    由副所長（即甲○○）看住被告，副所長後來有說當時快要
    拉不住被告等語（見本院卷第111 頁至第112 頁）。(五)綜合
    前揭事證，被告因與原告配偶丙○○互毆致傷，確有因此遷
    怒原告情事，而原告騎車追躡被告及丙○○至桃園縣龍潭鄉
    百年大鎮社區圍牆邊，確有阻檔在被告面前，原告稱遭被告
    出手勒住脖子並拉扯頭髮，更以手中之玻璃刺傷原告背部，
    再將原告摔倒在地等情，亦與原告當日急診受有「後頭部皮
    下血腫5 ×5 ×1.5cm 及5 ×4.5 ×1.5cm 。上背部皮下瘀
    血2 ×2cm 」傷害情節相符，且原告雖亦有遭被告徒手勒住
    脖子並推倒在地致傷之事，因此施暴所受傷勢與被告前開施
    暴致生傷勢固難以區分，惟依後施暴情節，顯然較屬輕微，
    然原告因遭被告施暴致傷，除當日急診及繼續門診治療數次
    外，更於95年2 月18日至同年月26日及於95年3 月3 日起至
    同年月6 日止合計住院治療13日，顯然傷勢相當嚴重，非僅
    僅係遭被告徒手勒住脖子並推倒在地致傷，足以推認原告主
    張在桃園縣龍潭鄉百年大鎮社區圍牆邊遭被告施暴確屬實情
    。而原告於事發後遇警隨即陳述遭被告毆打，至醫院亦主訴
    其傷勢係被打傷，衡情即非事後杜撰誣陷被告。再依前開證
    人楊采巒、曾戎菲、鄭玉梅證詞，原告騎乘機車搭載被告返
    回時，被告確有徒手勒住原告脖子並將之推倒在地之事，證
    人戊○○亦證稱：當時由副所長（即甲○○）看住被告，副
    所長後來有說當時快要拉不住被告等語，足認被告斯時非無
    對於原告施暴能力，其抗辯因受重傷無力對於原告施暴云云
    ，殊非可採。以上允足認定原告主張在桃園縣龍潭鄉百年大
    鎮社區圍牆邊遭被告施暴確屬實情。(六)被告所涉傷害犯行，
    亦經本院95年度壢簡字第1595號刑事簡易判決、96年度簡上
    字第102 號刑事判決判處傷害罪刑確定，有上開刑事判決在
    卷可考。綜上，原告主張於首揭時、地遭被告傷害之事實，
    洵堪認定為真正。
四、按因故意或過失，不法侵害他人權利者，負損害賠償責任；
    不法侵害他人之身體或健康者，對於被害人因此喪失或減少
    勞動能力，或增加生活上之需要時，應負損害賠償責任；不
    法侵害他人之身體、健康、名譽、自由、信用、隱私、貞操
    ，或不法侵害其他人格法益而情節重大者，被害人雖非財產
    上之損害，亦得請求賠償相當之金額，民法第184 條第1 項
    前段、第193 條第1 項、第195 條第1 項前段定有明文。本
    件被告對於原告施暴致使原告受傷，則原告訴請被告賠償損
    害自屬有據。茲就原告請求被告賠償損害是否有理，逐項論
    述如次：
  一增加生活上需要部分：
    (一)醫藥費部分：原告主張已支出醫療費用5,041 元，業據其
      提出醫療費用收據影本13件在卷可按，核屬相符，此部分
      請求自應予准許。
    (二)住院養護費用部分：依卷附敏盛醫院龍潭分院96年6 月30
      日96盛分總字第3265號函記載：「病患丁○○○兩次住院
      期間不需請看護24小時照護，但生活有些不便需他人幫忙
      。」，原告因傷住院既無聘僱看護照顧必要，縱其配偶丙
      ○○及女兒曾輪流照顧，尚非屬本件被告侵權行為所致損
      害，故原告請求被告給付看護費用26,000元云云，不能准
      許。
  二精神慰撫金部分：查被告不法傷害原告之身體，原告自必因
    此精神受有痛苦，原告請求被告給付慰撫金，依首揭說明，
    為有理由，應予准許。又按慰撫金之賠償其核給之標準固與
    財產上損害之計算不同，然非不可斟酌雙方身分資力與加害
    程度，及其他各種情形核定相當之數額（最高法院51年台上
    字第223 號判例意旨參照）。爰審酌本件事發係因被告與原
    告配偶丙○○互毆遷怒原告而起，被告受有顏面撕裂傷、左
    手臂撕裂傷、右手背撕裂傷及右手食指伸肌腱斷裂等傷害，
    情節亦甚為嚴重，原告因被告施暴受傷之程度並其因此先後
    住院達13日，原告為國中畢業，現為家庭主婦，別無財產及
    收入；被告為國小畢業，受僱擔任防水工程技術員，月薪4
    、50,000元，名下有房地1 筆，並綜合兩造身分、地位及其
    他一切情狀，認原告請求被告賠償慰撫金500,000 元尚屬過
    高，應以20,000元為適當，逾此數額之請求，原告之請求即
    為無理由。
五、從而，原告本於侵權行為之法律關係請求被告給付205,041
    元及自刑事附帶民事訴訟起訴狀繕本送達之翌日即95年9 月
    21日起至清償日止，按年息5%計算之法定遲延利息，洵屬有
    據，應予准許。原告逾上開部分之請求，為無理由，應予駁
    回。本件判命被告給付金額部分，未逾500,000 元，依民事
    訴訟法第389 條第1 項第5 款規定，應依職權宣告假執行。
    原告就此勝訴部分陳明願供擔保請准宣告假執行，僅係促使
    本院職權發動，毋庸為准駁之諭知。被告就此部分陳明願供
　　擔保以代釋明，聲請宣告免為假執行，核無不合，爰酌定相
  　當擔保金額准許之。至原告敗訴部分，其假執行之聲請失所
    依附，應併予駁回。
六、本件因事證已臻明確，兩造其餘攻擊、防禦方法，與判決之
    結果不生影響，無庸逐一論究，末此敘明。
七、據上論結，本件原告之訴為一部有理由，一部無理由，依民
    事訴訟法第79條、第389 條第1 項第5 款、第392 條，判決
    如主文。
中　　華　　民　　國　　96　　年　　1 　　月　　23　　日
                  民事第三庭    法　官　熊祥雲
以上正本係照原本作成。
如對本判決上訴，須於判決送達後20日內向本院提出上訴狀
中　　華　　民　　國　　96　　年　　1 　　月　　23　　日
                                書記官　陳鳳怡
